【裁判字號】    99,上訴,1288
【裁判日期】    991027
【裁判案由】    違反毒品危害防制條例
【裁判全文】
臺灣高等法院高雄分院刑事判決        99年度上訴字第1288號
上  訴  人  臺灣高雄地方法院檢察署檢察官
上  訴  人
即  被  告  甲○○
指定辯護人  公設辯護人   李佩娟
上列上訴人因被告違反毒品危害防制條例案件，不服臺灣高雄地
方法院98年度訴字第827 號中華民國99年4月15日第一審判決（
起訴案號：臺灣高雄地方法院檢察署97年度偵字第32370 號），
提起上訴，本院判決如下：
    主  文
原判決撤銷。
本件免訴。
    理  由
一、公訴意旨略以：被告甲○○明知甲基安非他命業經公告列為
    毒品危害防制條例第2 條第2 項第2 款所稱之第二級毒品，
    不得非法持有、販賣，竟仍基於販賣毒品牟利之概括犯意，
    連續於：（一）95年1 月間，以新臺幣（下同）5,000 元至
    1 萬元份量之第二級毒品甲基安非他命販賣予張怡君2 次。
    （二）自90年間起至95年2 月19日止，在高雄市左營區、高
    雄市○○路等多處，將2,000 元至數萬元不等份量之第二級
    毒品甲基安非他命，販賣予洪家鴻多次。（三）於95年2 月
    19 日19 時許，在高雄市左營區○○○路某處，向姓名年籍
    不詳、綽號「阿桃」之人，以每兩8 萬元之價格，購買甲基
    安非他命5 包（驗後總重81.69 公克），伺機販賣牟利。嗣
    於95 年2月19日23時45分許，甲○○前往高雄市新興區○○
    ○路65號「享溫馨KTV 」時，為警循線埋伏於該KTV 店前盤
    檢查獲，並當場於上開車輛駕駛座椅下，起獲上開甲基安非
    他命、吸管剷子1 支、電子秤1 台、現金10,200元（起訴書
    誤載為12,000元）及行動電話4 支。因認甲○○涉犯修正前
    毒品危害防制條例第4 條第2 項之販賣第二級毒品罪嫌。
二、證據能力部分：
（一）查證人張怡君、洪家鴻、A2均係被告以外之人，渠等於警
      詢時之陳述，係被告以外之人於審判外之言詞陳述，辯護
      人並爭執證人張怡君、洪家鴻、A2警詢證述之證據能力，
      依刑事訴訟法第159 條第1 項規定，前揭證人之警詢陳述
      無證據能力。
（二）按鑑定人由審判長、受命法官或檢察官就下列之人選任1
      人或數人充之：(一)就鑑定事項有特別知識經驗者。(二)經政
      府機關委任有鑑定職務者；鑑定之經過及其結果，應命鑑
      定人以言詞或書面報告；法院或檢察官得囑託醫院、學校
      或其他相當之機關、團體為鑑定，或審查他人之鑑定，並
      準用第203 條至第206 條之1 規定，刑事訴訟法第198 條
      、第206 條第1 項、第208 條第1 項分別定有明文。卷附
      甲基安非他命檢驗報告，雖係被告以外之人於審判外之書
      面陳述，然高雄醫學大學附設中和紀念醫院係臺灣高等法
      院檢察署關於毒品之概括選任鑑定機關，此有臺灣高等法
      院檢察署92年9 月9 日檢文允字第0921001203號函附之「
      臺灣高等法院檢察署檢察長概括選任鑑定機關表列」足參
      ，則上開甲基安非他命檢驗報告，為刑事訴訟法第159 條
      第1 項規定之例外情形，應有證據能力。
三、按犯罪事實應依證據認定之，無證據不得認定犯罪事實；無
    證據能力、未經合法調查之證據，不得作為判斷之依據；不
    能證明被告犯罪或其行為不罰者，應諭知無罪之判決，刑事
    訴訟法第154 條第2 項、第155 條第2 項、第301 條第1 項
    分別定有明文。次按認定不利於被告之事實，須依積極證據
    ，苟積極證據不足為不利於被告事實之認定時，即應為有利
    被告之認定，最高法院30年上字第816 號判例可資參考。又
    事實之認定，應憑證據，如未能發現相當證據，或證據不足
    以證明，自不能以推測或擬制之方法，為裁判基礎；認定犯
    罪事實，所憑之證據，雖不以直接證據為限，間接證據亦包
    括在內，然無論直接或間接證據，其為訴訟上之證明，須於
    通常一般之人均不致於有所懷疑，而得確信其為真實之程度
    者，始得據之為有罪之認定，倘其證明尚未達到此一程度，
    而有合理性懷疑之存在時，即無從為有罪之認定，此亦有最
    高法院40年臺上字第86號、76年臺上字第4986號判例可資參
    照。再按施用毒品者所稱其向某人買受毒品之指證，不得作
    為有罪判決之唯一證據，仍須調查其他必要之證據，資以補
    強其指證之真實性，始為適法。又關於毒品施用者其所稱向
    某人購買毒品之供述，必須補強證據佐證，係指毒品購買者
    之供述縱使並無瑕疵，仍須補強證據佐證而言，以擔保其供
    述之真實性。該所謂補強證據，必須與該施用毒品者關於相
    關毒品交易之供述，具有相當程度之關連性，因該補強證據
    之佐證，足使一般人對於施用毒品之供述無合理之懷疑存在
    ，而得確信其為真實，始足當之，最高法院96年度臺上字第
    351 號判決意旨參照。
四、公訴意旨認被告甲○○此部分涉犯修正前毒品危害防制條例
    第4 條第2 項之販賣第二級毒品罪嫌，無非係以被告供述其
    持有第二級毒品甲基安非他命、證人張怡君、洪家鴻、A2分
    別於警、偵訊時之證述、高雄醫學大學附設中和紀念醫院95
    年3 月14日編號0000-000、174 檢驗報告2 紙，及扣案第二
    級毒品甲基安非他命5 包、剷管1 支、電子磅秤1 台、現金
    、行動電話4 支等物為其論據。訊據上訴人即被告甲○○（
    下稱被告）固坦承於上揭時地，為警查獲第二級毒品甲基安
    非他命5 包、吸管剷子1 支、電子秤1 台、現金10,200元（
    起訴書誤載為12,000元）及行動電話4 支，惟否認係為販賣
    而持有，辯稱：扣案之甲基安非他命係買來給自己施用，電
    子秤係用來確定購買之數量，均不是為販賣毒品之用，現金
    非販毒所得等語。經查：
（一）檢察官起訴被告於95年1 月間，販賣第二級毒品甲基安非
      他命販賣予張怡君2 次等節，固據證人張怡君於偵訊時證
      稱：我跟甲○○買過2 次安非他命，大概被抓（95年年2
      月19日）前1 個月左右，約買5000元至1 萬元，買來要自
      己施用的等語（見偵(三)卷第130 頁），及於原審審理時證
      稱：我在95年1 月底左右向被告購買安非他命，2 次購買
      毒品的時間距離約1 個月，因為時間太久記不清楚，價格
      約6000元至1 萬元，交付地點在左營附近等語（原審卷第
      42、44頁），然此節為被告所否認。而檢察官就此部分事
      實除提出證人張怡君偵訊之證詞為證外，並未提出其他證
      據可資佐證。是就被告被訴此部分之犯行，雖經證人張怡
      君指證歷歷，然僅有證人張怡君之指述可憑，並無其他補
      強證據可擔保證人之證述，揆諸前開條文及判決意旨，自
      不得僅以單一證人之指述，遽認被告確有販賣第二級毒品
      之重罪，被告此部分犯行自屬不能證明。
（二）檢察官起訴被告自90年起至95年間，在高雄市左營區、高
      雄市○○路等多處，以2,000 元至數萬元不等價格，販賣
      第二級毒品甲基安非他命予洪家鴻多次等節，有證人洪家
      鴻於95年7 月13日偵訊時證稱：在陳益煌還沒有回來前，
      我的毒品都是跟甲○○拿的（見偵(三)卷第125 頁），及於
      97 年12 月29日偵訊時證稱：我從90、91年開始跟甲○○
      買安非他命，有時候1 個月買1 次，有時候1 個禮拜買1
      次，視我的需要而定，數量不一定，市價會波動，交貨地
      點在高雄市區○○路或他家，直到95年間我服刑前都還有
      跟他買安非他命，所以次數非常多等語（見偵(三)卷第123
      頁）。惟其於原審審理中改證稱：我於95年7 月13日偵訊
      時主要是指證陳益煌，97年12月29日出庭時，我剛從澎湖
      服刑回來，朋友常帶我去喝酒，當天是喝酒喝到早上7 點
      多才去開庭，我有向檢察官表示拒絕作證，我不記得當時
      說了什麼，簽名時也沒有看清楚等語（見原審卷第123-12
      4 頁）。而經原審當庭勘驗上開97年12月29日偵訊光碟，
      結果顯示訊問筆錄記載與光碟內容相符，檢察官向洪家鴻
      告以得拒絕證言，洪家鴻亦未表示拒絕證言，且被告於偵
      訊中站立穩定、聲音清晰宏亮，猶陳述其於95年間曾以證
      人身分作證，及向檢察官要求分開偵訊等情，可見證人洪
      家鴻於偵訊時並無酒醉意識不清情形，精神狀況尚稱良好
      乙情，有原審勘驗報告1 份可佐（見原審卷第125- 127頁
      ），足認證人洪家鴻於原審審理時證述內容顯有可疑。然
      此部分犯罪事實亦經被告否認，且證人洪家鴻前後證詞迥
      異，其先前所為不利被告之證詞是否可信，仍需有補強證
      據，本件在查無其他佐證之情形下，殊難以證人洪家鴻前
      後不一之指述，遽認被告確有販賣第二級毒品之犯行，被
      告此部分犯行仍屬不能證明。
（三）證人A2於警詢時陳述其於94年10月9 日，以7 萬元價格向
      被告購買安非他命2 包等語（見偵(四)卷第36頁），原審於
      審理時2 度傳喚及拘提證人A2，均未到場，況證人A2 所
      述其於94年10月間向被告購買第二級毒品，與起訴事實所
      載被告於95年間販賣第二級毒品，兩者時間上顯有差距，
      尚難採為論罪之證據基礎。
（四）本案在被告所駕駛車輛之駕駛座下為警查扣之白色晶體5
      包，經鑑驗確為第二級毒品甲基安非他命（驗前淨重為81
      .73 公克，驗後總重81.69 公克），有高雄醫學大學附設
      中和紀念醫院95年3 月14日編號0000-000檢驗報告、96年
      2 月6 日編號0000-000檢驗報告在卷可稽（見偵(三)卷第73
      、74頁、原審98年度審訴字第1722號卷第37頁）。此外，
      尚於該處查獲電子秤1 只、吸管剷子1 支、現金10,200元
      及行動電話4 支一節，亦有搜索扣押證明筆錄附於警卷足
      稽，復為被告所不爭執，故被告持有扣案之前開物品之事
      實固可認定。惟:
    1.被告供稱扣案之甲基安非他命係供其自己施用，本院審酌
      被告確有施用甲基安非他命前科，被告復供稱：自己已經
      吸食成癮，一天吸食最少三次，最多達10次（見本院審判
      筆錄第8 頁）等語。查久用藥物成癮者對該藥物產生耐藥
      性，其程度因個人體質、使用頻率與接觸時之長短而異，
      本院審酌被告自82年間起即多次因施用毒品行為被判處罪
      刑確定，有臺灣高等法院被告前案紀錄表及判決書可參（
      本院卷第24頁至36頁），足見其長期施用毒品成癮，對於
      藥物產生耐藥性自異於常人。是以被告施用毒品之頻率而
      言，其持有較大量之甲基安非他命供己施用，以免毒癮發
      作時，無法解癮，於經驗、論理法則言，尚無相背之處，
      自難以其持有甲基安非他命數量較多，即推定其有供販賣
      之意圖。
    2.被告雖同時被查扣有電子秤，惟就此被告則供稱電子秤係
      向他人購入毒品時，秤重之用等語（見被告警詢、偵訊及
      原審99年3 月25日審判筆錄），而施用毒品之人為免所購
      入之毒品數量不足而持有電子秤以檢驗其重量，並非事理
      所無；自難據此認定被告所稱之電子秤係擔心買來的毒品
      數量不足，拿來檢查用的，全然不能採信。
    3.又被告就購買扣案之甲安非他命來源，供稱雖前後有所不
      符（其於警詢時稱: 是向綽號「阿桃」之人，以每兩8 萬
      元之價格，購買甲基安非他命5 包；之後偵訊及審理時均
      改稱: 「阿桃」輸我錢，拿毒品來抵債），然此僅能證明
      其就毒品來源未據實陳述；且扣案現金10,200元，又非證
      人張怡君、洪家鴻、A2當場向被告購買甲基安非他命所交
      付，而被告為警查獲時，正欲前往高雄市新興區○○○路
      65 號 「享溫馨KTV 」消費，其身上帶有現金以支付娛樂
      費用，亦屬當然，尚無任何積極證據證明該筆扣案現金為
      其販賣毒品之所得。
    4.警方雖扣得行動電話4 支，但並無證據足資證明被告持用
      前述行動電話門號用以販賣毒品，亦無監錄販賣毒品之通
      訊監察譯文，自難僅憑被告持有前揭扣案物，逕而認定被
      告確有此部分販賣第二級毒品之犯行。
    5.再扣得之吸管鏟子，被告稱係供自己施用毒品所用之物等
      語，由其自身亦有施用毒品犯行言，所稱尚非無據；公訴
      人並未舉證證明被告持用前述吸管鏟子係用以分裝、販賣
      毒品，自難僅憑被告持有前揭扣案物，逕而認定被告確有
      此部分販賣第二級毒品之犯行。
    6.此外，若如公訴人所言，被告攜帶大量毒品欲前往高雄市
      新興區○○○路65號「享溫馨KTV 」販賣而遭查獲，則被
      告理當亦同時持有大量夾鏈袋以供分裝販賣之用，然本案
      並未查獲此類供分裝毒品販賣所用之物，是公訴人此部分
      所指，尚屬無據。從而，自難僅憑被告持有毒品之數量及
      前揭扣案物，逕而認定被告確有此部分販賣第二級毒品之
      犯行。
綜上所述，被告雖持有扣案之甲基安非他命，然因被告向有施用
上開毒品之惡習，而證人指述亦有前述所指之瑕疵，自無從認定
被告確有檢察官所指於持有第二級毒品甲基安非他命後，另行起
意將之販出，或係基於販賣之意而購入該等甲基安非他命，並伺
機販賣之事實。
五、按連續犯係裁判上之一罪，該項犯罪之一部判決確定者，其
    效力固及於全部，又案件曾經判決確定者，應諭知免訴之判
    決，亦為刑事訴訟法第294 條第1 款（即現行刑事訴訟法第
    302 條第1 款）所明定，惟此項連續犯之判決，按諸司法院
    釋字第47號解釋，應以先確定者為有既判力之拘束力，後確
    定者，應為免訴之諭知（最高法院47年台非字第42號判例意
    旨參照）。被告施用甲基安非他命前後必有持有該毒品之行
    為，其施用第二級毒品犯行係屬高度行為，其持有第二級毒
    品之低度行為，應為施用第二級毒品之高度行為所吸收，而
    不另論罪。查本件被告自93年5 月某日起至購入本案毒品95
    年2 月19日晚間7 時許後之同日晚間8 時止，連續在其住處
    及高雄縣市不特定之旅館或停放在路邊之自小客車內，施用
    第二級毒品甲基安非他命之犯行，業經本院於97年9 月24日
    以96年度上訴字第2203號判處被告連續施用第二級毒品有期
    徒刑9 月，減刑為4 月又15日確定，另被告持有之本案扣押
    物甲基安非他命5 包，亦經該判決認定為被告施用毒品後所
    持有之毒品，而為沒收之諭知，有本院前揭判決、台灣高等
    法院被告前案紀錄表1 紙在卷可稽，是本件被告持有甲基安
    非他命之犯罪事實，自為前開連續犯之確定判決效力所及，
    依上述規定，自應為免訴判決之諭知。
六、本件公訴人所舉前開證據，尚不足使本院達於通常一般之人
    均不致有所懷疑，而得確信被告有連續販賣第二級毒品之犯
    行，致使無從形成有罪之確信，則依罪證有疑利於被告之證
    據法則，即不得遽為不利被告之認定。此外，本院復查卷內
    並無其他積極證據足認被告有公訴人所指之上述犯行，檢察
    官上訴意旨仍執前詞指摘原判決未認定被告販賣第二級毒品
    ，雖無理由；惟原審亦未詳為推求，遽認被告既無販賣或意
    圖販賣而持有甲基安非他命毒品犯行，即應就其單純持有甲
    基安非他命部分為論罪科刑之判決，而疏未慮及被告持有甲
    基安非他命部分，已為其施用甲基安非他命犯行所吸收，應
    為前確定判決效力所及，即有未洽，被告聲明上訴，否認犯
    罪，指摘原判決不當，為有理由，應由本院將原判決撤銷改
    判，並為免訴之判決。
據上論結，應依刑事訴訟法第369 條第1 項前段、第364 條、第
302 條第1 款，判決如主文。
本案經檢察官高碧霞到庭執行職務。
中    華    民    國    99    年    10    月    27    日
                  刑事第十一庭  審判長法  官 翁慶珍
                                      法  官 施柏宏
                                      法  官 石家禎
以上正本證明與原本無異。
如不服本判決應於收受本判決後10日內向本院提出上訴書狀，其
未敘述上訴理由者，並得於提起上訴後10日內向本院補提理由書
狀（均須按他造當事人之人數附繕本）「切勿逕送上級法院」。
中    華    民    國    99    年    10    月    27    日
                                      書記官 賴梅琴

司法院資訊處製作；財團法人民間司法改革基金會備份。
